臺灣高等法院刑事判決
111年度交上訴字第9號
上  訴  人  臺灣宜蘭地方檢察署檢察官
上  訴  人  
即  被  告  游明君


選任辯護人  林詠御律師
上列上訴人因被告公共危險等案件，不服臺灣宜蘭地方法院109
年度交訴字第43號，中華民國110年10月26日第一審判決（起訴
案號：臺灣宜蘭地方檢察署109年度調偵字第233號、109年度偵
字第4392號），提起上訴，本院判決如下：
    主  文
原判決關於過失傷害罪部分撤銷。
游明君犯過失傷害罪，處拘役肆拾日，如易科罰金，以新臺幣壹
仟元折算壹日。
其他（被訴肇事逃逸無罪部分）上訴駁回。
    事  實
游明君於民國109年3月21日下午2時許，駕駛車牌號碼000-0000
號營業貨運曳引車(子車00-00號)，沿○○縣○○鎮○○○由北往南方向
行駛，於同日下午2時32分許，行經○○縣○○鎮○○○119.5公里○○橋
前時，本應注意車前狀況，且行經分向限制線路段，不得跨越分
向限制線駛入對向車道，而依當時天候晴、日間自然光線，路面
乾燥、無缺陷，亦無障礙物，視距良好等客觀情狀觀之，並無不
能注意之情事，竟疏未注意及此，未注意對向直行來車，貿然跨
越分向限制線，駛入對向來車車道，適有顧家華騎乘車牌號碼00
0-0000號重型機車、薛宇辰騎乘車牌號碼00-00號重型機車於對
向行駛至該處，亦均疏未注意車前狀況，過彎時未減速慢行，顧
家華、薛宇辰見狀因而煞閃滑倒，致顧家華受有頭暈及目眩、嘔
吐、腦震盪之傷害，薛宇辰則受有左膝及左小腿多處開放性傷口
等傷害。嗣經顧家華、薛宇辰報警處理，始悉上情。
    理  由
甲、程序部分
壹、本件當事人、辯護人對於本判決所引用下述被告以外之人於
    審判外之陳述，均未爭執其證據能力，復未於言詞辯論終結
    前聲明異議，本院審酌該等證據作成時並無不當取得情形，
    認以之作為本案證據亦屬適當，依刑事訴訟法第159條之5規
    定，均有證據能力。
貳、本判決所引用之其他非供述證據，查無違反法定程序取得之
    情形，依同法第158條之4反面解釋，均具證據能力。 　　
乙、實體部分
壹、得心證之理由
　　訊據被告固坦承駕駛曳引車行經上開路段，惟否認過失傷害
    犯行，辯稱：我與對向車道之告訴人2人重型機車會車後，
    於過彎時才跨越分向限制線，並未與對方碰撞，不知道對方
    倒地受傷。辯護人則以：依監視器錄影畫面無法判斷被告與
    告訴人等在會車前就已經壓線，且告訴人等之機車車速相當
    快，過彎時未保持車距，其等摔車受傷與被告有無壓線無關
    ，兩者並無相當因果關係。經查：
一、被告於事實欄所示時間，駕駛其營業貨運曳引車行經○○縣○○
    鎮○○○119.5公里○○橋，並跨越分向限制線；而告訴人顧家華
    、薛宇辰騎乘重型機車行經該處，均人車倒地並分別受有前
    揭傷勢等情，業經被告及證人即告訴人顧家華、薛宇辰、證
    人即在場之人林俊宇分別供證在卷（○○縣政府警察局○○分局
    警礁偵字第0000000000號卷《下稱警一卷》第1-18、24-26頁
    ，偵卷第9-10頁，原審卷第104-108、158-166、225、235頁
    ），並有告訴人顧家華之衛生福利部○○醫院診斷證明書、告
    訴人薛宇辰之國立○○大學附設醫院診斷證明書、行車紀錄器
    錄影截圖、現場及車損照片、道路交通事故現場圖、道路交
    通事故調查報告表（一）、（二）、道路交通事故肇事人自
    首情形紀錄表（顧家華、薛宇辰）、疑似道路交通事故肇事
    逃逸追查表、證號查詢汽車駕駛人資料、證號查詢機車駕駛
    人資料2紙、車輛詳細資料報表4份（警一卷第27-28、33-52
    、55-64頁）可憑，此部分事實，已可認定。
二、本件應審究者為：被告所駕車輛與告訴人等騎乘之機車會車
    時，有無跨越分向限制線駛入對向車道？若有，被告上開過
    失行為與告訴人等倒地受傷之結果有無因果關係？
（一）告訴人等及證人林俊宇均指證被告車輛於會車時跨越分向
      限制線：
　　　證人即告訴人顧家華於警詢及偵查中證稱：我跟薛宇辰的
      車輛直行時，被告車輛突然橫跨分向限制線迎面而來，我
      跟薛宇辰見狀閃避不及而摔車（警一卷第10頁，偵卷第10
      頁）。證人即告訴人薛宇辰亦於偵查中證稱：我跟顧家華
      看到對向被告的車超過雙黃線行駛，我跟顧家華只能往右
      邊閃（偵卷第10頁）。證人即案發時行駛於告訴人2人後
      方之林俊宇於原審審理中證稱：我看到被告車輛跨過雙黃
      線，被告車輛經過同時看到告訴人2人跌倒，被告車輛當
      時要閃避其右方機車所以開到路的更中間，被告車輛與告
      訴人等車輛會車當下，我有看到被告車頭越線（原審卷第
      159-165頁）。上開證人就被告車輛與告訴人2人機車會車
      時有跨越雙黃線乙節，分別證述一致。
（二）依原審勘驗行車紀錄器之結果：
　 1、行車紀錄器之前鏡頭影像：
　　　於【14：32：47至14：32：49秒】，畫面中對向車道出現
      被告車輛，與告訴人2人機車先後會車，嗣與林俊宇之車
      輛會車時，被告車輛左前輪、左後輪有壓在黃色分向限制
      線上。於【14：32：50至14：33：00秒】，被告車輛過彎
      後，畫面中出現1名機車騎士倒在路旁（機車倒在對向車
      道），隨後另1名倒在路旁的騎士站起（機車在騎士附近
      ）（原審卷第226頁）。
　 2、行車紀錄器之後鏡頭影像：
　　　於【14：32：48至14：32：50秒】，林俊宇之車輛進入彎
      道準備過彎，畫面中對向車道出現被告車輛會車，此時，
      被告車輛左前輪、左後輪有壓在黃色分向限制線上，且被
      告車輛車身右側有1台機車。於【14：32：51至14：33：0
      0秒】，畫面左方出現1名倒臥在路旁的機車騎士（該機車
      倒在對向車道），隨後畫面左方出現另1台倒在路旁的機
      車以及1名站立的機車騎士等情（原審卷第225頁）。
　 3、由上開勘驗結果，可見被告車輛行駛於告訴人2人機車之
      對向車道，過彎時欲閃避右方機車，車輛明顯壓在分向限
      制線上，且與告訴人2人機車會車後，告訴人2人即人車倒
      地，此核與告訴人2人及證人林俊宇所證上情相符，足徵
      其等指證非虛。
（三）依被告於偵查中所供「（《當庭播放行車紀錄器畫面》問：
      當時是否有跨越雙黃線行駛？）我當時是壓線、我坦承當
      時有跨線」（偵卷第10頁），以及原審審理中所稱「當時
      為了超越右邊機車，所以跨越雙黃線行駛」（原審卷第23
      3頁），明確承認為了超越右側機車，因而跨越雙黃線駛
      入對向車道。而被告於過彎時超車受慣性及離心力作用影
      響，車身理應偏向案發路段之分向限制線，可見其轉彎過
      程確有跨越雙黃線，適足徵告訴人2人與林俊宇指證被告
      車輛與告訴人2人車輛會車時，跨越分向限制線駛入對向
      車道，致告訴人2人閃煞不及倒地乙節屬實。被告空言辯
      稱是在轉彎之後才跨線云云，與卷證資料不合，顯非可採
      。
（四）關於被告過失之認定：
　 1、按汽車行駛時，駕駛人應注意車前狀況及兩車並行之間隔
      ，並隨時採取必要之安全措施，不得在道路上蛇行，或以
      其他危險方式駕車；汽車在未劃設慢車道之雙向二車道行
      駛時，應依下列規定：一、均應在遵行車道內行駛。二、
      在劃有分向限制線之路段，不得駛入來車之車道內；分向
      限制線，用以劃分路面成雙向車道，禁止車輛跨越行駛，
      並不得迴轉，道路交通安全規則第94條第3項、第97條第1
      項第1款、第2款、道路交通標誌標線號誌設置規則第165
      條分別定有明文。
　 2、被告領有合格之職業聯結車駕駛執照（警一卷第58頁），
      其駕駛曳引車行經該處，依上開規定本負有注意車前狀況
      之注意義務，且行經分向限制線路段，不得跨越分向限制
      線駛入對向車道，而依被告肇事時之路況，當時天候晴、
      日間自然光線、柏油路面乾燥、無缺陷、無障礙物、視距
      良好，並無不能注意之情事，竟疏未注意及此，而未注意
      對向來車，貿然跨越分向限制線駛入對向車道，致告訴人
      2人機車閃煞不及人車倒地受傷，其應有過失甚明。
　 3、復以交通部公路總局臺北區監理所基宜區車輛行車事故鑑
      定會鑑定意見書亦認「一、游明君駕駛營業貨運曳引車，
      行經分向限制線路段，跨越分向限制線駛入對向車道不當
      ，且疏未注意對向直行來車，為肇事主因。二、顧家華駕
      駛大型重機車，行經分向限制線路段，未注意車前狀況，
      過彎時疏未減速慢行，於車道中煞閃滑摔，為肇事次因。
      三、薛宇辰駕駛大型重機車，行經分向限制線路段，未注
      意車前狀況，過彎時疏未減速慢行，於車道中煞閃滑摔，
      為肇事次因」（原審卷第30頁），與本院前開認定相同。
      而告訴人2人之機車倒地後，其等分別受有事實欄所示傷
      勢，堪認被告之過失行為與告訴人2人之傷害結果間具有
      相當因果關係。
（五）辯護人雖以交通部公路總局函覆以「依卷附案外車行車紀
      錄器及照片顯示，游車與顧、薛兩車會車後有壓分向限制
      線，惟肇事時是否有跨越分向限制線不明，且薛、顧兩車
      摔車是否受對向游車之影響或其他原因亦不明，故案情尚
      難釐清，本局覆議會未便據以鑑定覆議」（原審卷第123
      頁），主張客觀上無法確認被告是否在告訴人等摔車前有
      壓線，應認被告並無過失（本院卷第150頁）。然依原審
      勘驗行車紀錄器之結果以及告訴人2人、證人林俊宇互核
      一致之證詞，被告與告訴人等之車輛會車時，確有跨越分
      向限制線駛入對向車道，致生本件車禍，此業經本院詳述
      如前，是辯護人此部分主張，並非可採。
三、綜上，本件事證明確，被告過失傷害犯行堪以認定，應依法
    論科。
貳、論罪部分
　　核被告所為，係犯刑法第284條前段之過失傷害罪。又被告
    之過失行為致告訴人2人受傷，同時侵害告訴人2人之身體法
    益，係以一行為觸犯2罪名，為同種想像競合犯，應依刑法
    第55條之規定論以一罪。至辯護人雖為被告請求為緩刑之宣
    告（本院卷第150頁），而被告固未曾受刑之宣告，有本院
    前案紀錄表可憑，然被告犯後始終否認犯行，僅與告訴人薛
    宇辰達成調解，未與告訴人顧家華和解亦未獲其諒宥，本件
    並無對被告暫不執行刑罰為適當之情形，爰不為緩刑之宣告
    ，併此說明。
參、撤銷改判部分（原判決關於過失傷害部分）
一、原審認被告過失傷害犯行罪證明確，予以論罪科刑，固非無
    見。惟①原判決事實欄敘明被告車輛跨越分向限制線，致告
    訴人2人煞閃滑倒受傷，卻於理由欄論述雙方發生碰撞致告
    訴人2人受傷（原判決第6頁第3行），顯有事實與理由矛盾
    之違誤；②被告於本院審理中已與告訴人薛宇辰以新臺幣25
    萬元達成調解並全數賠償，是本案量刑基礎已有不同，原審
    未及審酌上情，量刑已失所憑。被告執前詞否認過失傷害犯
    行，提起上訴指摘原判決不當，固無足採，然原判決既有上
    開違誤，即應由本院就此部分予以撤銷改判。至檢察官雖以
    原審量刑過輕為由提起上訴，惟被告已與告訴人薛宇辰達成
    調解並賠償損害，故原審量刑自無過輕可言，檢察官此部分
    上訴並無理由，附此敘明。
二、爰以行為人責任為基礎，審酌被告駕駛曳引車行駛於道路，
    本應小心謹慎以維自身及他人之安全，竟疏未注意遵守上開
    道路交通安全規則，貿然跨越分向限制線，駛入對向來車車
    道，致告訴人2人倒地受傷，過失情節及犯罪所生損害非輕
    。惟念及被告於本院審理中與告訴人薛宇辰以25萬元達成調
    解並賠償完畢，有調解筆錄及本院公務電話紀錄查詢紀錄表
    可佐（本院卷第153、157頁），兼衡其前無犯罪前科、犯後
    否認犯行，自陳高中肄業、從事職業大貨車駕駛等一切情狀
    ，量處如主文第2項所示之刑，並諭知易科罰金之折算標準
    。
肆、駁回上訴部分（被訴肇事逃逸無罪部分）
一、公訴意旨另以：被告游明君於109年3月21日下午2時許，駕
    駛前開曳引車沿○○縣○○鎮○○○由北往南方向行駛，於同日下
    午2時32分許，行經○○縣○○鎮○○○119.5公里○○橋前時，貿然
    跨越分向限制線駛入對向來車車道，適有告訴人顧家華騎乘
    車牌號碼000-0000號重型機車、告訴人薛宇辰騎乘車牌號碼
    00-00號重型機車於對向行駛至該處因而煞閃滑倒，致告訴
    人顧家華受有頭暈及目眩、嘔吐、腦震盪之傷害，告訴人薛
    宇辰則受有左膝及左小腿多處開放性傷口等傷害，詎被告明
    知駕駛動力交通工具肇事致人受傷後，竟基於肇事致人受傷
    而逃逸之故意，未留於現場提供必要之救助或等候警方到場
    處理，亦未留下年籍或聯絡方式及資料，即駕駛前開車輛離
    開現場而逃逸。嗣經警方獲報到場處理，始循線查獲上情。
    因認被告涉犯刑法第185條之4之肇事逃逸罪嫌等語。
二、按犯罪事實應依證據認定之，無證據不得認定犯罪事實；又
    不能證明被告犯罪者，即應諭知無罪之判決，刑事訴訟法第
    154條第2項、第301條第1項分別定有明文。刑事訴訟上證明
    之資料，無論其為直接或間接證據，均須達於通常一般之人
    均不致有所懷疑，而得確信其為真實之程度，始得據為有罪
    之認定，若其關於被告是否犯罪之證明未能達此程度，而有
    合理懷疑之存在，致使無從形成有罪之確信，根據「罪證有
    疑，利於被告」之證據法則，即不得遽為不利被告之認定；
    其以情況證據（即間接證據）斷罪時，尤須基於該證據在直
    接關係上所可證明之他項情況事實，本乎推理作用足以確證
    被告有罪，方為合法，不得徒憑主觀上之推想，將一般經驗
    上有利被告之其他合理情況逕予排除（最高法院76年台上字
    第4986號、32年上字第67號判例意旨參照）。且刑事訴訟法
    上所謂認定被告犯罪事實之證據，係指足以認定被告確有犯
    罪行為之積極證據而言，苟積極證據不足為不利於被告事實
    之認定時，即應為有利於被告之認定，更不必有何有利之證
    據（最高法院29年上字第3105號及30年上字第816號判例意
    旨參照）。
三、公訴意旨認被告有肇事逃逸犯行，係告訴人顧家華、薛宇辰
    於警詢及偵查之證述、證人林俊宇於原審審理中之證述、告
    訴人2人之診斷證明書、道路交通事故現場圖、行車紀錄器
    畫面、現場照片及車損照片、交通部公路總局基宜區車輛行
    車事故鑑定會鑑定意見為主要依據。
四、訊據被告固坦承行經案發路段，惟否認肇事逃逸，辯稱：我
    只有在會車前距離約5公尺看到告訴人2人騎乘機車，但雙方
    並未發生碰撞，我也不知道告訴人2人倒地受傷，事後我到
    派出所做筆錄才知道本案車禍與我有關等語。
五、經查：
（一）依證人即告訴人2人、證人林俊宇前揭證述以及原審前開
      勘驗行車紀錄器之結果，可知本案車禍之發生，並非被告
      駕駛之車輛直接與告訴人2人機車發生碰撞，係被告車輛
      跨越分向限制線駛入告訴人2人之車道，告訴人2人見狀閃
      煞不及倒地受傷，且當時雙方行進方向相反，被告車輛係
      往遠離告訴人2人之倒地位置方向離開，於告訴人2人摔車
      倒地後，被告車輛仍持續平穩繼續前行，並無明顯減速或
      加速之情形。若被告主觀上對於肇事及致人受傷有所認識
      ，衡情，理應加速駛離現場，然被告在肇事後之行車速度
      ，與肇事前之車速並無明顯差別，是其所辯不知道車禍發
      生，是被警方通知製作筆錄才知悉有人受傷一節，非無可
      信。
（二）依證人林俊宇於原審審理中證稱「（問：顧家華、薛宇辰
      摔車的聲音有很大嗎？）當時我戴全罩安全帽，所以沒有
      聽到」（原審卷第164頁），可見行駛於告訴人2人機車後
      方之林俊宇，於車禍當時並未聽見機車倒地之聲響，則被
      告辯稱，行駛在對向車道並未聽到摔車聲音，尚非全然不
      可採。另參以被告駕駛之曳引車，相較於一般小客車而言
      ，車體較為龐大、車身較高、長度較長，行進期間引擎運
      轉之聲響較大，實無法排除被告駕駛曳引車過彎時並未聽
      見後方機車摔車聲音，進而知悉車禍發生之可能。
（三）基上，被告駕駛曳引車肇事致告訴人2人受傷後，雖繼續
      駕駛該車離開現場，然卷內並無證據證明被告主觀上對此
      有所認識，自應為其有利之認定。檢察官提出之證據方法
      ，既不足證明被告有何肇事逃逸犯行，揆諸前揭說明，自
      屬不能證明被告犯罪，依法應為被告無罪之諭知。
六、原審經審理之結果，以不能證明被告有肇事逃逸故意，而為
    其無罪諭知，尚無不合。檢察官上訴意旨以：被告自陳有看
    到二台大型重機要過彎道，參以雙方距離僅有10公尺，兩輛
    重型機車均摔車並發出巨響，被告為職業駕駛人卻辯稱不知
    告訴人2人摔車，有悖常情，實不可採。惟查，檢察官主張
    告訴人等機車倒地發出巨大聲響乙節，證人林俊宇業於原審
    證稱並未聽到，況被告所駕駛營業貨運曳引車之車體較高、
    車身較長，於雙方未發生碰撞、行駛於對向車道之情形下，
    實難察覺本件車禍發生，況被告之車速於告訴人2人倒地後
    並無明顯變化，均如前述，尚不足認定被告有肇事逃逸犯意
    ，原審業已詳予論述認定理由，而為無罪諭知，並無違背經
    驗法則及論理法則，其認事用法均無違誤。檢察官執上開理
    由提起上訴，無非係對原審判決已說明事項及屬原審採證認
    事職權之適法行使，持憑己見而為不同之評價，重為爭執，
    然所舉證據仍不足以證明被告犯罪，尚難說服本院推翻原判
    決，另為不利於被告之認定，此部分之上訴無理由，應予駁
    回。
據上論斷，應依刑事訴訟法第368條、第369條第1項前段、第364
條、第299條第1項前段，判決如主文。
本案經檢察官何嘉仁到庭執行職務。
中　　華　　民　　國　　111 　年　　5 　　月　　17　　日
                  刑事第二十五庭審判長法  官 邱滋杉
                                      法  官 黃翰義
                                      法  官 邱瓊瑩　
以上正本證明與原本無異。
過失傷害罪部分，不得上訴。
肇事逃逸罪部分，檢察官如不服本判決，應於收受送達後20日內
向本院提出上訴書狀，惟須受刑事妥速審判法第9條限制。其未
敘述上訴之理由者，並得於提起上訴後20日內向本院補提理由書
(均須按他造當事人之人數附繕本)「切勿逕送上級法院」。
刑事妥速審判法第9條：
除前條情形外，第二審法院維持第一審所為無罪判決，提起上訴
之理由，以下列事項為限：
一、判決所適用之法令牴觸憲法。
二、判決違背司法院解釋。
三、判決違背判例。
刑事訴訟法第 377 條至第 379 條、第 393 條第 1 款之規定，
於前項案件之審理，不適用之。
                                      書記官 桑子樑
中　　華　　民　　國　　111 　年　　5 　　月　　17　　日
附錄：本案論罪科刑法條全文　　　
中華民國刑法第284條
因過失傷害人者，處1年以下有期徒刑、拘役或10萬元以下罰金
；致重傷者，處3年以下有期徒刑、拘役或30萬元以下罰金。